【裁判字號】    89,交上訴,25
【裁判日期】    890704
【裁判案由】    業務過失致死等
【裁判全文】
臺灣高等法院高雄分院刑事判決                    八十九年度交上訴字第二五號
    上  訴  人
    即  被  告  乙○○
    選任辯護人  楊四海
右上訴人因業務過失致死案件，不服臺灣高雄地方法院八十八年度交訴字第一二九號
，中華民國八十九年二月十八日第一審判決（起訴案號：臺灣高雄地方法院檢察署八
十八年度偵字第一九六五三號）提起上訴，本院判決如左：
    主  文
原判決撤銷。
乙○○從事業務之人，因業務上之過失致人於死，處有期徒刑壹年。
其餘部分無罪。
    事  實
一、乙○○考領有職業聯結車駕駛執照，係高雄縣鳳山市○○路○段四八九號億進通
    運股份有限公司之靠行司機，為從事駕駛業務之人，於民國八十八年八月四日上
    午七時五十幾分，駕駛牌照號碼ＪＧ─○八一號營業用曳引車，其半拖車（即車
    斗）牌照號碼為ＱＶ─二五號之營業用半聯結車載運砂石，沿高雄縣燕巢鄉西燕
    村阿公店堤防旁工程路往菜寮路方向行駛，途經該路陸軍工兵基地附近之路幅稍
    向右彎時，擬順路勢右轉彎之際，本應注意汽車行駛時，駕駛人應維持兩車併行
    之間隔，並隨時採取必要之安全措施，以避免危險之發生，且依當時天候晴朗，
    日間自然光線，肇事路段柏油路面乾燥無缺陷，道路無障礙物，視距良好，又依
    其智識、能力亦無不能注意之情形，詎乙○○竟疏未注意維持其所駕駛上開載運
    砂石營業用半聯結車之右側安全間隔，貿然依路勢緊靠路邊右轉，適有陳獻章沿
    上開路段同向騎乘牌照號碼ＯＴＧ─六五五號重型機車行駛於乙○○之營業用半
    聯結車之半拖車右側，因路旁有草叢及電線桿，無處閃躲或立即煞車以避之，其
    機車左側遽遭乙○○所駕駛營業用半聯結車之曳引車第二組車輪前之煞車用空氣
    箱（即相驗卷宗第三十六頁第十七幀照片黃色箭頭所示之處）擦撞後，造成相當
    大之聲響，陳獻章人車失去平衡而倒地，其人被捲入乙○○半聯結車之半拖車車
    尾第一組車輪與曳引車頭第二組車輪間之底盤，慘遭該半聯結車之半拖車右後二
    組車輪輾壓，受有季肋部、腹部擦挫傷、腹部挫裂傷、臟器外露、骨盆腔骨折、
    右大腿、小腿之表皮剝脫（已見肌肉層）及腹部遭輾壓傷等嚴重創傷而當場死亡
    。乙○○肇事後，將被害人遺體拖行二十公尺遠後停車，自後視鏡往後探視，並
    下車至半拖車右後二組車輪處查看後，上車使用手機（號碼︰00000000
    0）向高雄縣警察局岡山分局燕巢分駐所報案，始為警查知上情。
二、案經被害人陳獻章之父丙○○訴由高雄縣警察局岡山分局報請臺灣高雄地方法院
    檢察署檢察官偵查起訴。
    理  由
一、訊據被告乙○○固不否認擔任司機，平日以駕駛上開營業用半聯結車載運砂石為
    業，並於右揭時、地駕駛上開半聯結車右轉時，輾壓被害人陳獻章致其傷重不治
    死亡等事實，並稱︰伊所駕駛之車輛滿載碎石級配料，車貨總重四十二噸，肇事
    時，被告雖有踩煞車，而慢慢停止，致拖行被害人一、二十公尺云云。經查：被
    告駕車致被害人當場死亡等情，除前揭被告自白外，核與目擊證人廖啟宏、陳順
    茂於偵查及原審審理中結證情節相符，目擊證人即幼稚園司機林基萬於警訊中亦
    證述無誤，另證人即現場處理之員警傅麒貴原審結證甲確，並有高雄縣警察局道
    路交通事故調查報告表暨事故現場圖乙紙、現場照片十幀（警卷）及高雄縣警察
    局岡山分局燕巢分駐所司法警察處理死亡初步調查報告表乙紙在卷可資佐證，此
    外，被害人係因本件車禍致受有季肋部、腹部擦挫傷、臟器外露、骨盆腔骨折、
    右大腿、小腿之表皮剝脫（已見肌肉層）及腹部遭輾壓傷等嚴重創傷而當場死亡
    ，業經臺灣高雄地方法院檢察署檢察官督同法醫師相驗甲確，製有相驗屍體證甲
    書、驗斷書、勘驗筆錄、相驗照片六幀及相驗結果報告在卷足憑。
二、按汽車行駛時，駕駛人應注意兩車併行之間隔，並隨時採取必要之安全措施，道
    路交通安全規則第九十四條第三項定有甲文。被告既考領有職業聯結車駕駛執照
    ，對於前揭規定自不得諉為不知，且前揭規定之義務亦為被告應注意並能注意之
    事項，況依當時天候晴朗，日間自然光線，肇事路段柏油路面乾燥無缺陷，道路
    無障礙物，視距良好，又依其智識、能力亦無不能注意之情形，詎乙○○竟疏未
    注意維持其所駕駛上開載運砂石營業用半聯結車之右側安全間隔，貿然依路勢緊
    靠路邊右轉，致肇車禍使被害人因之受重創死亡，其有過失，甚為甲顯，況本件
    交通事故經臺灣省高屏澎區車輛行車事故鑑定委員會鑑定結果，亦同此認定，有
    該鑑定委員會八十八年十月一日高屏澎鑑字第一四三一號函所附鑑定意見書存卷
    可參。被告亦自承其有過失在卷。而被害人因本件車禍死亡，與被告之過失行為
    間，並有相當因果關係。是本案事證已臻甲確，被告犯行洵堪認定，應予依法論
    科。
三、被告乙○○係高雄縣鳳山市○○路○段四八九號億進通運股份有限公司之靠行司
    機，此據其供甲在卷，為從事駕駛業務之人。核其所為，係犯刑法第二百七十六
    條第二項之業務過失致人於死罪，被告於犯罪未為司法機關或偵查輔助機關發覺
    前，以手機（號碼為000000000）向高雄縣警察局岡山分局燕巢分駐所
    （號碼為000000000）報案，有電話號碼︰000000000之八十
    八年八月四日通話甲細清單乙紙在卷可憑，核與證人即高雄縣警察局岡山分局燕
    巢分駐所警員傅麒貴到庭證述電話號碼（0000000號、0000000號
    ）相符，被告並留在事故現場接受偵訊，為對未發覺之犯罪自首而接受裁判，應
    依刑法第六十二條之規定，減輕其刑。
四、原審就此部分予以論罪科刑，固非無見；但查被告於肇事當日上午七時五十九分
    即以其手機電話查詢警察派出所電話號碼，而於八時零分四十七秒與燕巢分駐所
    通話自首，有前述通話甲細清單可證，堪認被告肇事時間為上午七時五十幾分，
    然原審認被告於上午八時許肇事，參照自首證據，形成先自首後肇事，顯有矛
    盾，無可維持，被告上訴求為緩刑宣告，固無可取，惟原判決此部分既有可議，
    自應撤銷改判，審酌被告肇事後，已與被害人家屬達成和解，賠償被害人之家屬
    新臺幣四百零一萬元，此有高雄縣岡山鎮調解委員會八十八年調字第二六五號調
    解書乙份在卷可憑，及其他一切情狀，量處如主文所示之刑。
五、公訴意旨另以被告於前述時地肇事後逃逸，認犯刑法第一百八十五條之四肇事遺
    棄罪等情；訊據被告堅決否認有逃逸情事，辯稱其車滿載砂石，肇事後，踩煞車
    ，慢僈停止，致拖行被害人一、二十公尺等語；按警卷所附道路交通事故調查報
    告表顯示被告車停車位置，車後輪距死者之垂直距離為二十一、二公尺，貨車後
    輪所遺留拖痕為二十公尺，肇事前跟在被告車後之小汽車駕駛人董博宏到庭證稱
    ：當時被告沒有加速的現象，只有減速；查刑法第一百八十五條之四犯罪構成要
    件，係指駕駛動力交通工具肇事，致人死傷而逃逸，並不處罰未遂，而所謂逃逸
    ，係指逃離現場而言，被告車既停於距死者二十公尺之處，顯在現場並未離去，
    不論被告為何未緊急煞停，縱被告內心稍有遲疑，或前方路況有所阻礙，既未產
    生逃逸之事實，即不能以該罪論科，原審不察，遽予論罪科刑，自有未洽，被告
 上訴為有理由，原判決此部分應予撤銷改判，另為無罪之諭知。另原判決所定執
    行刑已失所依據，併應撤銷。
據上論結，應依刑事訴訟法第三百六十九條第一項前段、第三百六十四條、第二百九
十九條第一項前段、第三百零一條第一項，刑法第二百七十六條第二項、第六十二條
前段，罰金罰鍰提高標準條例第一條前段，判決如主文。
本案經檢察官邱榮藏到庭執行職務。
中    華    民    國     八十九     年       七       月       四       日
                              臺灣高等法院高雄分院刑事第九庭
                                  審判長法官  張甲松
                                        法官  任森銓
                                        法官  江泰章
右正本證甲與原本無異。
如不服本判決，應於判決送達後十日內向本院提出上訴狀，其未述理由者並應於提
出上訴狀後十日內向本院補提理由書（應附繕本)。
                                      書記官  黃一秋
中    華    民    國     八十九     年       七       月       五       日
附錄：本判決論罪科刑法條：
刑法第二百七十六條第二項
從事業務之人，因業務上之過失犯前項之罪者，處五年以下有期徒刑或拘役，得併科
三千元以下罰金。
                                                                        Ａ


司法院資訊處製作；財團法人民間司法改革基金會備份。
